【裁判字號】    89,易,1709
【裁判日期】    890718
【裁判案由】    藏匿人犯
【裁判全文】
台灣台中地方法院刑事判決                        八十九年度易字第一七九號
    公  訴  人  臺灣臺中地方法院檢察署檢察官
    被      告  甲○○
                乙○○
右列被告因藏匿人犯案件，經檢察官提起公訴（八十九年度偵字第三二八六號），本
院判決如左：
    主  文
甲○○、乙○○共同違反不得僱用大陸地區人民從事未經許可之工作之規定，各處拘
役肆拾日，如易科罰金均以佰元折算壹日。
    事  實
一、甲○○、乙○○二人合夥從事建築板模土木包工，明知楊善雄、潘為國二人均係
    未經內政部警政署入出境管理局許可，而偷渡進入台灣地區之非法入境大陸地區
    人民，為違反國家安全法之犯人，且不得僱用在台灣地區從事未經許可之工作，
    竟未經許可，自民國八十九年一月八日起，以每人每日新台幣（下同）一千元至
    一千五百元不等之代價，僱用楊善雄、潘為國二人，在台中縣太平市○○街八巷
    二十二號對面之板模堆置工地及位於台中縣大里市重劃區、彰化縣員林鎮等承包
    之建築工地，從事未經許可之搬運、修理、油漆板模及水泥拌合等工作，並提供
    乙○○所有位於台中縣太平市○○路四八巷一五號一樓之處所，予渠二人住宿其
    內，而以此方法藏匿之，使司法機關發現增加困難。迄至八十九年二月一日上午
    七時三十五分許，為警於上揭工地當場查獲。
二、案經台中縣警察局霧峰分局報告臺灣臺中地方法院檢察署檢察官偵查起訴。
    理  由
一、訊據被告甲○○、乙○○二人固坦承於右揭時、地，僱用甲○○、乙○○二人從
    事板模搬運及水泥拌合等工作，並提供上揭處所供其居住等情不諱，此部分核與
    自大陸地區非法偷渡入境台灣地區之犯人楊善雄、潘為國於台中縣調查站及警訊
    中供述之情節相符，惟被告二人均矢口否認有何不法情事，均辯稱：楊善雄、潘
    為國二人會講閩南語，且都是講閩南語，未曾表明過身份，因未曾查看過渠二人
    之身分證，故不知楊善雄、潘為國二人為大陸地區人民云云。然查：
  （一）依證人即台中縣霧峰分局刑事組偵查員簡金堆於偵查中證述：「（問：楊善
        雄、潘為國二名大陸客，其口音為何？）年紀比較小的那位（指楊善雄）都
        是講國語，年紀大的（指潘為國）我都跟他講國語，他會講一點台語．．．
        」、「（問：年輕的大陸人會講台語？）我都聽他講國語而已。」等語以觀
        ，楊善雄平時應係操國語口音，而縱潘為國會講一點閩南語，亦非如被告二
        人所辯楊善雄、潘為國二人均會講閩南語且都是講閩南語。再大陸人民潘為
        國於警訊中供述：「．．．我向乙○○騙稱：我是香港人，於是乙○○僱用
        我．．．我也向甲○○騙稱：我是香港人，於是甲○○僱用我．．．」等語
        ，及大陸人民楊善雄於警訊中供述：「．．．我騙他們說是澳門來的。」等
        語甚詳，是被告二人所辯楊善雄、潘為國二人未曾表明過身份云云，應不足
        採。又被告等自八十九年一月八日起僱用楊善雄、潘為國，即使其等自稱係
        香港人或澳門人，但因大陸偷渡人民來台非法打工之事，已迭經新聞媒體報
        導多時，況楊善雄、潘為國既無身分證明，又無護照，被告等竟仍予僱用近
        二十餘日，而均辯稱未要求渠等提出身分證明文件，且未懷疑其等為非法入
        境之人，顯與常情不符，亦難憑採。
  （二）再查，被告甲○○於台中縣調查站調查時供承：「．．．當天早上我開我所
        有的Ｒ９－８４５６藍色貨車前往該板模堆置場找楊、潘兩人，結果到現場
        ，貴站人員正前往查緝楊、潘兩人，我乃趁隙離去．．．」等語，核與潘為
        國於台中縣調查站調查時供述：「．．．迄八十九年二月一日上午我和楊善
        雄搭乘Ｒ９－８４５６藍色貨車準備載運板模時在台中縣太平市○○街八巷
        二十二號對面板模工地被貴站人員查獲，查獲當時載運我們的貨車司機自行
        逃離現場，但該部貨車已為貴單位所查扣。」等語相符，足徵被告甲○○應
        係知悉楊善雄、潘為國二人係非法入境之人，因恐被查獲，遂趁隙逃離現場
        。蓋依常理，其若不知情，理應於台中縣調查站查獲時，留下來查明因何故
        遭受盤查，而非自行逃離，並任其所有之貨車遭受台中縣調查站之扣押。又
        被告乙○○與被告甲○○係合夥共同從事建築板模土木包工，業據渠二人於
        偵查中及本院審理時供明在卷，且被告乙○○於台中縣調查站自承：「在本
        （８９）年一月中旬潘為國單獨一人至太平市○○街八巷二十二號對面板模
        堆置場詢問找工作，由於當時我欠缺臨時雜工，乃先同意其前來工作．．．
        」等語，及被告二人於偵查中供承：「（問：該二名大陸人民是何人僱用？
        ）．．．我們二人是合夥，我們二人都有答應。」等語，顯見被告乙○○、
        甲○○二人對於其等所僱用之楊善雄、潘為國二人係未經許可，而偷渡進入
        台灣地區之非法入境之人均應知情。
  （三）復查，僱用工人，本應查明應徵者之住居所及其家庭狀況，並查核其身分證
        件、工作技能，資為錄用與否、安排工作及為之辦理勞工保險、全民健康保
        險之依據，此為一般錄用工人必經之程序，且被告二人亦提供被告乙○○所
        有之上揭處所供楊善雄、潘為國二人居住，揆之常情，提供處所予工人居住
        ，必當了解其為何不返家居住而須外住之理由，且對於來路不明之人，應無
        任意提供處所由其隨意居住之理，應係對其有相當認識或了解，始有借住之
        可能，顯見被告二人前述所辯，均係卸責之詞，不足採信。本件事證明確，
        被告二人犯行均堪認定。
二、核被告二人所為，均係犯刑法第一百六十四條第一項之藏匿人犯罪，並違反台灣
    地區與大陸地區人民關係條例第十五條第四款不得僱用大陸地區人民在台灣地區
    從事未經許可之工作之規定，應依同條例第八十三條第一項之規定予以處罰。其
    等雖同時僱用二名大陸地區人民並均藏匿之，但因上開罪名所保護者係國家或社
    會法益，僅應就其所犯上開二罪分別包括的論以一罪，併此說明。被告二人間對
    於上開犯行，有犯意之聯絡及行為之分擔，為共同正犯。又被告等所犯上開二罪
    間，有方法結果之牽連關係，應從法定刑較重之台灣地區與大陸地區人民關係條
    例第八十三條第一項之規定處斷。爰審酌被告二人之品行、犯罪之動機、目的、
    手段、所生之危害，及其等犯罪後之態度等一切情狀，量處如主文所示之刑，並
    均諭知易科罰金之折算標準。
據上論斷，應依刑事訴訟法第二百九十九條第一項前段，台灣地區與大陸地區人民關
係條例第八十三條第一項，刑法第十一條前段、第二十八條、第一百六十四條第一項
、第五十五條、第四十一條，罰金罰鍰提高標準條例第一條前段、第二條，判決如主
文。
本案經檢察官黃江穎到庭執行職務。
中      華      民      國    八十九    年      七      月     十八     日
                                臺灣臺中地方法院刑事第四庭
                                    審判長法  官  蕭  志  鋒
                                          法  官  卓  進  仕
                                          法  官  許  月  馨
右正本證明與原本無異。
如不服本判決，應於判決送達後十日內向本院提出上訴狀，上訴於臺灣高等法院臺中
分院( 須附繕本 )。
                                          書記官
中      華      民      國    八十九    年      七      月      十八    日
附錄論罪科刑法條
刑法第一百六十四條第一項：
藏匿犯人或依法逮捕、拘禁之脫逃人或使之隱避者，處二年以下有期徒刑、拘役或五
百元以下罰金。
台灣地區與大陸地區人民關係條例第八十三條第一項：
違反第十五條第四款或第五款規定者，處二年以下有期徒刑、拘役或科或併科新台幣
三十萬元以下罰金。


司法院資訊處製作；財團法人民間司法改革基金會備份。
